臺灣高雄地方法院民事判決
111年度雄小字第656號
原      告  新安東京海上產物保險股份有限公司高雄分公司

法定代理人  鄧政信  
訴訟代理人  朱少盟  
被      告  蔡佳容  

上列當事人間請求損害賠償事件，本院於民國111年4月27日言詞
辯論終結，判決如下︰
    主  文
被告應給付原告新台幣壹萬貳仟壹佰零捌元，及自民國一一一年
一月二十四日起至清償日止，按年息百分之五計算之利息。
原告其餘之訴駁回。
訴訟費用新台幣壹仟元由被告負擔。
本判決第一項得假執行。但被告如以新台幣壹萬貳仟壹佰零捌元
為原告預供擔保，得免為假執行。 
    事實及理由
壹、程序部分： 　　　　　　
    被告經合法通知，未於言詞辯論期日到場，核無民事訴訟法
    第386條各款所列情形，爰依原告聲請，由其一造辯論而為
    判決。
貳、實體部分：
一、原告主張：被告於民國109年6月15日8時25分許，騎乘車牌
    號碼000-0000號普通重型機車，於高雄市新興區七賢一路與
    復興一路口處時，因超速行駛及失控偏向，不慎撞擊與其同
    向行駛、由訴外人陳○○所有並駕駛之原告所承保之車牌號碼
    0000-00號自用小客車（下稱系爭車輛），致系爭車輛受有
    損壞（下稱系爭事故）。經送修後共計支出修繕費用新台幣
    （下同）17,650元（含零件6,650元、工資11,000元），原
    告已依保險契約給付前開費用。為此，爰依侵權行為及保險
    代位之法律關係提起本訴等語。並聲明：被告應給付原告17
    ,650元，及自起訴狀繕本送達翌日起至清償日止，按年息5％
    計算之利息。
二、被告未於言詞辯論期日到庭，亦未提出書狀作何聲明或陳述
    。
三、本院之判斷：
　㈠按因故意或過失，不法侵害他人之權利者，負損害賠償責任
    ；汽車、機車或其他非依軌道行駛之動力車輛，在使用中加
    損害於他人者，駕駛人應賠償因此所生之損害，民法第184
    條第1項前段、第191條之2前段分別定有明文。次按行車速
    度，依速限標誌或標線之規定；汽車行駛時，駕駛人應注意
    車前狀況及兩車並行之間隔，並隨時採取必要之安全措施，
    道路交通安全規則第93條第1項前段、第94條第3項前段亦分
    別定有明文。又按被保險人因保險人應負保險責任之損失發
    生，而對於第三人有損失賠償請求權者，保險人得於給付賠
    償金額後，代位行使被保險人對於第三人之請求權；但其所
    請求之數額，以不逾賠償金額為限，保險法第53條第1項亦
    有明文。
  ㈡查原告主張之上開事實，業據其提出理賠申請書、陳○○駕駛
    執照、系爭車輛行車執照（下稱系爭行照）、估價維修單、
    統一發票、系爭車輛修復照片、道路交通事故當事人登記聯
    單及理賠支付對象明細表等件為憑（本院卷第15至35頁），
    且有本院依職權調閱之高雄市政府警察局道路交通事故談話
    紀錄表、道路交通事故調查報告表（下稱調查報告表）、現
    場圖及現場照片等可稽（本院卷第57至72頁）。而被告經本
    院合法通知，未於言詞辯論期日到場爭執，復未提出書狀答
    辯以供本院斟酌，依民事訴訟法第280條第3項準用第1項之
    規定，視同自認原告主張之事實。故本院依調查證據之結果
    ，認原告主張之上開事實為真正。是依當時天候晴、日間自
    然光線、路面為柏油、乾燥、無缺陷、無障礙物、視距良好
    等情，有調查報告表及現場照片為佐（本院卷第66、71頁）
    ，並無不能注意之情事，而依被告於警方調查時，自陳系爭
    事故當時失控暴衝，其行車速度為時速55至60公里等語，有
    其談話紀錄表可佐（本院卷第57、58頁），高於當地速限時
    速40公里，亦有調查報告表可佐，顯見被告騎車未遵守速限
    規定，且未注意兩車並行之間隔，並隨時採取必要之安全措
    施，肇致系爭事故，其駕駛行為自有過失，而屬不法侵害陳
    ○○財產權之過失侵權行為。原告因系爭事故業依保險契約賠
    付17,650元，亦有統一發票在卷可稽（本院卷第21至23頁）
    ，原告自得於其給付範圍內代位陳○○行使對被告之損害賠償
    請求權。
　㈢再按負損害賠償責任者，除法律另有規定或契約另有訂定外
    ，應回復他方損害發生前之原狀；債權人得請求支付回復原
    狀所必要之費用，以代回復原狀，民法第213條第1項、第3
    項定有明文。損害賠償之目的，在填補所生之損害，其應回
    復者非原來狀態，而係應有狀態；物被毀損時，被害人除得
    依民法第196條請求賠償外，並不排除民法第213條至第215
    條之適用。依民法第196條請求賠償物被毀損所減少之價額
    ，得以修復費用為估定之標準，但以必要者為限。是損害賠
    償既係在填補被害人所受之損害，使其回復應有狀態，並不
    使之另外受利，故被害人修理材料以新品換舊品者，自應予
    以折舊。又依行政院所頒之固定資產耐用年數表及固定資產
    折舊率表，汽車耐用年數為5年，依平均法計算其折舊結果
    （即以固定資產成本減除殘價後之餘額，按固定資產耐用年
    數表規定之耐用年數平均分攤，計算折舊額），每年折舊率
    為5分之1。查系爭車輛於98年12月出廠，有系爭行照可佐（
    本院卷第17頁），距離系爭事故發生時即109年6月15日已使
    用逾5年，僅餘殘值。是依估價維修單、統一發票所載（本
    院卷第19、23頁），系爭車輛維修之零件費用為6,650元，
    參酌營利事業所得稅查核準則第95條第7款就折舊部分之計
    算規定，殘值估定為1,108元【計算方式：殘價＝取得成本÷
    （耐用年數＋1）即6,650元÷（5+1）＝1,108元，小數點以下
    四捨五入】，再加計無庸折舊之工資11,000元，故原告得代
    位請求之修復費用為12,108元。
四、綜上所述，原告依據侵權行為及保險代位之法律關係，請求
    被告給付12,108元，及自起訴狀繕本送達（於111年1月13日
    寄存送達，經10日於同年1月23日生效，見本院卷第53頁送
    達證書）翌日即111年1月24日起至清償日止，按年息5％計算
    之利息，為有理由，應予准許。至逾此範圍之請求，為無理
    由，應予駁回。
五、本件係依小額程序為被告敗訴之判決，依民事訴訟法第436
    條之20規定，應依職權宣告假執行，並依同法第392條第2項
    規定，依職權宣告被告如預供擔保，得免為假執行。
六、本件兩造各為一部勝訴、一部敗訴，因原告非無提起本件訴
    訟之必要，且起訴後應徵之裁判費至少為1,000元（民事訴
    訟法第77條之13規定參照），是本院認依民事訴訟法第79條
    規定，酌量情形由被告全部負擔。
中　　華　　民　　國　　111 　年　　5 　　月　　11　　日
                    高雄簡易庭  法　官  顏珮珊
以上正本係照原本作成。
民事訴訟法第436條之24第2項：對於本判決之上訴，非以違背法
令為理由，不得為之。
如對本判決上訴，須於判決送達後20日內向本院提出上訴狀，並
須表明原判決所違背之法令及其具體內容與依訴訟資料可認為原
判決有違背法令之具體事實之上訴理由。（均須按他造當事人之
人數附繕本）。正本係照原本作成。
中　　華　　民　　國　　111 　年　　5 　　月　　11　　日
                                書記官  林雅姿